臺灣高等法院臺中分院刑事判決
110年度金上訴字第1611號

上  訴  人  
即  被  告  黃正仁
上列上訴人即被告因加重詐欺等案件，不服臺灣臺中地方法院10
9年度金訴字第455號中華民國110年5月24日第一審判決（起訴案
號：臺灣臺中地方檢察署109年度偵字第27791號），提起上訴，
本院判決如下：
    主  文
原判決關於丙○○部分撤銷。
丙○○犯三人以上共同詐欺取財罪，處有期徒刑陸月。
    事  實
一、丙○○知悉真實姓名年籍均不詳，微信暱稱「賓士」、「大寶
    」、「小寶」、「明真」等成年人所組成之詐欺犯罪組織（
    無證據證明丙○○知悉或可得知悉該詐欺犯罪組織含有少年成
    員），係以向民眾電話詐騙之方式詐取金錢，僅因缺錢花用
    ，丙○○竟自民國108年10月間某日起，加入該具有持續性及
    牟利性之有結構性詐欺犯罪組織（丙○○所涉參與犯罪組織部
    分，業經台灣台中地方法以109 年度訴字第805 號判決在案
    ），黃仁正與詹子龍、劉冠甫（業經台灣台中地方法判決確
    定）及其他詐欺集成員，共同意圖為自己不法所有，基於三
    人以上共同詐欺取財及掩飾、隱匿特定犯罪所得之去向、所
    在之犯意聯絡，由所屬成年詐欺犯罪組織成員先以電話詐騙
    民眾匯款至人頭帳戶後，由劉冠甫依所屬詐欺犯罪組織成員
    之指示，前往指定地點領取內含人頭帳戶提款卡之包裹，並
    交付予詹子龍指派前往指定地點等候領款之丙○○，由丙○○負
    責提領詐騙款項，擔任俗稱「車手」之工作後，再由劉冠甫
    將丙○○所提領之詐騙款項繳回予上游之工作（俗稱收水）。
    該詐欺犯罪組織成員於108 年10月22日晚間6 時40分許，撥
    打電話予甲○○，佯裝係松江錢櫃之經理，向甲○○詐稱：因先
    前加入會員之資料遭盜用，有一筆新臺幣（下同）1 萬2,80
    0 元之款項需止付云云，致甲○○陷於錯誤，旋於同日晚間8 
    時11分許、同日晚間8 時29分許、同日晚間9 時05分許，依
    指示分別匯款3 萬0,987 元、1 萬2,989 元、2,050 元，至
    瑪樂樂．瑪達啊拉步所開立申辦之內埔郵局帳號00000000000
    000號帳戶帳戶內（下稱內埔郵局帳戶）。而劉冠甫接獲所
    屬詐欺犯罪組織成員之指示後，先於108 年10月21日某時許
    ，前往臺中市○○區○○○道○○○路○○路○○○○○號客運站櫃臺處，
    領取瑪樂樂．瑪達啊拉步前揭內埔郵局帳戶之提款卡及密碼
    後，並於108 年10月22日晚間6 時許，在臺中市○區○○路000
     號創意時尚飯店內，將瑪樂樂．瑪達啊拉步前揭內埔郵局帳
    戶之提款卡、密碼交予依詹子龍之指示前往該處等候之丙○○
    。嗣丙○○接獲劉冠甫及所屬成年詐欺犯罪組織成員之指示後
    ，遂持劉冠甫所交付之瑪樂樂．瑪達啊拉步前揭內埔郵局帳
    戶之提款卡及密碼，於108 年10月22日晚間8 時19分許、同
    日晚間8 時40分許，在臺中市○區○○路000 號臺中五權路郵
    局、臺中市○區○○路000 號合作金庫銀行北臺中分行，分別
    提領3 萬1,000 元、1 萬3,000元，合計4 萬4,000 元後，
    丙○○旋將所提領之詐騙款項交予劉冠甫，由劉冠甫交予渠等
    所屬成年詐欺犯罪組織成員，渠等即以此迂迴層轉方式，掩
    飾、隱匿該詐欺犯罪組織犯罪所得之去向及所在，丙○○並因
    此而取得1,000 元之報酬，詹子龍、劉冠甫則分別取得500 
    元之報酬。嗣因甲○○發覺受騙而報警處理，始循線查悉上情
    。
二、案經甲○○訴由臺中市政府警察局第二分局報告臺灣臺中地方
    檢察署檢察官偵查起訴。
    理  由
一、上揭犯罪事實，業據上訴人即被告丙○○（下稱被告）於原審
    及本院準備程序時均坦承不諱，核與共犯詹子龍、劉冠甫於
    原審所述相符，並經證人即被害人甲○○於警詢時證述屬實（
    109 年度偵字第27791 號偵卷第115 頁至第127 頁），復有
    員警職務報告、瑪樂樂．瑪達啊拉步上揭內埔郵局帳戶交易
    明細、客戶歷史交易清單、內政部警政署反詐騙諮詢專線紀
    錄表、臺北市政府警察局文山第二分局興隆派出所受理詐騙
    帳戶通報警示簡便格式表、被害人提出之古亭綜活儲存款明
    細截圖、臺外幣交易明細查詢截圖、自動櫃員機交易明細表
    、108 年10月22日臺中市○區○○路000 號合作金庫銀行監視
    器翻拍照片、108 年10月22日臺中市○區○○路000 號、313 
    號臺中五權路郵局監視器翻拍照片、108 年10月22日臺中市
    ○區○○路000 號創意時尚飯店監視器翻拍照片（109 年度偵
    字第27791 號偵卷第85頁至第87頁、第91頁、第113 頁、第
    123 頁至第131頁）在卷可稽，足認被告丙○○任意性自白核
    均與事實相符。
二、按共同實行犯罪行為之人，在合同意思範圍以內，各自分擔
　　犯罪行為之一部，相互利用他人之行為，以達其犯罪之目的
    者，即應對於全部所發生之結果，共同負責；且共同正犯之
    意思聯絡，原不以數人間直接發生者為限，即有間接之聯絡
    者，亦包括在內，如甲分別邀約乙、丙犯罪，雖乙、丙間彼
    此並無直接之聯絡，亦無礙於其為共同正犯之成立（最高法
    院77年台上字第2135號判決意旨參照）。而電話及網路詐騙
    此一新型社會犯罪型態，自收購人頭帳戶、行動電話門號、
    撥打電話實行詐騙、指定被害人匯款帳戶、自人頭帳戶提領
    款項、取贓分贓等階段，乃係需由多人縝密分工方能完成之
    集團性犯罪。本件被告丙○○明知所提領之款項係被害人遭詐
    騙後，依詐欺犯罪組織之指示匯入指定帳戶之款項，仍由共
    犯詹子龍指派被告丙○○前往指定地點等候領款，由共犯劉冠
    甫負責擔任領取金融帳戶提款卡之包裹，並擔任收水之工作
    ，被告則擔任車手，負責提領詐騙款項，是被告前揭參與部
    分既為該詐欺集團犯罪歷程不可或缺之重要環節，足認被告
    係以自己共同犯罪之意思，分擔集團內之部分犯罪行為，並
    相互利用彼此之部分犯罪行為，以完成整體之犯罪計畫，被
    告所為顯皆係基於正犯之犯意共同參與該詐欺犯罪組織之運
    作，而屬正犯之行為無疑。綜上，本件事證明確，被告上開
    犯行均堪認定，應予依法論科。
三、論罪科刑
㈠、按犯第339 條詐欺罪而有3 人以上共同犯之者，為加重詐欺
　　取財罪，刑法第339 條之4 第1 項第2 款定有明文，即刑法
    第339 條之4 第1 項第2 款係將「3 人以上共同犯之」列為
    詐欺罪之加重要件。查被告與詹子龍、劉冠甫、在微信暱稱
    「賓士」、「大寶」、「小寶」、「明真」等人所組成之詐
    欺犯罪組織，共同向被害人詐取財物，是該詐欺集團成員至
    少為3 人以上無訛，核與刑法第339條之4 第1 項第2 款加
    重詐欺取財罪之構成要件相符。
㈡、本件被害人遭系爭詐欺犯罪組織成員詐騙，因陷於錯誤，而
　　將詐騙款項存入指定之帳戶後，被告依渠等行為分擔模式，
    各自擔任部分工作，並將款項上繳回系爭詐欺犯罪組織，以
    掩飾、隱匿詐欺犯罪所得之去向、所在，核與洗錢防制法第
    14條第1 項洗錢罪之構成要件合致。
㈢、核被告所為，均係犯刑法第339 條之4 第1 項第2 款之三人
　　以上共同詐欺取財罪及洗錢防制法第14條第1 項之洗錢罪。
    被告與詹子龍、劉冠甫、微信暱稱「賓士」、「大寶」、「
    小寶」、「明真」及渠等所屬詐欺犯罪組織成員間，就上開
    犯行，有犯意聯絡及行為分擔，並互相利用他方之行為，以
    完成共同犯罪之目的，應論以共同正犯。又被告於上揭時間
    、地點，依指示提領同一被害人甲○○之詐騙款項，係於密切
    接近之時間、地點實行，且侵害同一被害人之財產法益，各
    該提領款項之行為獨立性極為薄弱，依一般社會通念，在時
    間差距上，難以強行分開，應視為數個舉動之接續施行，為
    接續犯，僅論以一罪。
㈣、被告所犯三人以上共同詐欺取財罪及洗錢罪間，有部分重疊
　　合致，且犯罪目的單一，依一般社會通念，應評價為一罪方
    符合刑罰公平原則，爲想像競合犯，從一重論以三人以上共
    同詐欺取財罪。至被告於偵查及審理時，就洗錢犯行部分，
    均自白犯罪，原應依洗錢防制法第16條第2 項規定，減輕其
    刑，惟被告所犯洗錢罪，係屬想像競合犯中之輕罪，此部分
    想像競合輕罪得減刑部分，本院於依刑法第57條量刑時，併
    予審酌。　
㈤、被告於108年10月9日起加入本件詐欺集團犯，於同年月23日
    分別對被害人秦滿傑、張琳、鄭方婷等3人犯加重詐欺罪，
    前經原審法院以109年度訴字第805號判處執行有期徒刑1年4
    月，緩刑3年，併依調解筆錄內容履行賠償義務等情，有原
    審法院判決、被告前科紀錄表在卷可參，本件亦係被告於同
    一詐欺集團期間之108年10月22日所犯，僅因發覺在後，前
    已受有期徒刑之宣告，致不符合緩刑要件，無從為緩刑之宣
    告，且本件被告自警詢至本院審理中均坦承認罪，已有悔意
    ，並與被害人甲○○達成民事調解，及先行賠償被害人新台幣
    7500元，有調解筆錄、本院公務電話錄表在份足稽，是本件
    如量處最低之刑之有期徒刑1年，顯屬過重，爰依刑法第59
    條之規定，減輕其刑。　　
四、本院判斷及量刑、沒收
㈠、原審判決以事證明確，對被告予以論罪科刑，雖非無據，惟
    原審未及審酌被告已償被害人7500元，其犯罪所得無須再宣
    告沒收（詳下述），及未依刑法第59條規定減輕被告刑責，
    尚有未當，被告上訴意旨請求宣告緩刑云云指摘原判決不當
    ，惟被告前因故意犯罪受有期徒刑1年4月之宣告，本件依法
    即不得再宣告緩刑，被告之上訴即無理由，惟原判決既有前
    揭可指之瑕疵，自應由本院將原判決撤銷改判，爰審酌被告
    正值壯年，不思循正當途徑獲取財物，以非法方法圖謀不法
    所得，詐取被害人財物，影響社會治安，惟已與被害人達成
    和解，並賠償被害人部分損害，犯後均坦承犯行，態度尚佳
    ，知所悔悟，被告非主要犯罪首腦，再考以自陳高職畢業之
    智識程度，經濟狀況勉持等生活狀況，及犯罪之動機、手段
    、詐騙金額等一切情狀，量處如主文第2項所示之刑，以資
    懲儆。
㈡、刑法第38條之1 第5項規定，犯罪所得已實際合法發還被害人
    者，不予宣告沒收或追徵。被告因本案犯罪，有獲取1,000 
    元之報酬乙節，業據被告供承在卷（原審卷二第141 頁），
    為被告犯本案之犯罪所得，原應依刑法第38條之1 第1 項前
    段諭知沒收，惟查，被告既已賠贘被害人損失7500元，犯罪
    所得實際上已發還被害人，本件即不再諭告沒收被告犯罪所
    得。
五、被告雖於110年6月15日，將其戶籍由高雄市○○區○○里000鄰○
    鎮路00號14樓，遷至高雄市○○區○○里○○街00巷00弄0號10樓
    之2，有本院異動歷程在卷可參，惟被告於提起上訴後之110
    年8月5日所遞交之聲請變更送達處所狀中，聲請新送達地址
    為前者，有被告聲請變更送達處所狀足稽，本院其後並依前
    者送達準備期日之傳票，由被告住處之管理委員會人員簽收
    ，有送達證書可按，被告並已按期至本院開庭，嗣本院將本
    次審理期日（110年11月9日）通知，再依被告前揭所聲請之
    住址傳喚，並由被告住處之管理委員會人員於110年10月18
    日簽收，有筆錄及送達證書可證，本件審理期日之通已合法
    送達被告，被告經合法傳喚，無正當之理由不到庭，不待其
    陳述，逕行判決。
據上論斷，應依刑事訴訟法第371條、第369第1項前段、第364
條、第299條第1項前段，判決如主文。　　
本案經檢察官鄒千芝提起公訴，檢察官乙○○到庭執行職務。
中　　華　　民　　國　　110 　年　　11　　月　　30　　日
            刑事第八庭   審判長法　官　林  清  鈞
                               法　官  黃  小  琴
                               法　官  簡  婉  倫 
以上正本證明與原本無異。
如不服本判決應於收受送達後20日內向本院提出上訴書狀，其未
敘述上訴理由者，並得於提起上訴後20日內向本院補提理由書狀
（均須按他造當事人之人數附繕本）「切勿逕送上級法院」。因
疫情而遲誤不變期間，得向法院聲請回復原狀。
                               書記官  龔  月  雲 

中　　華　　民　　國　　110 　年　　11　　月　　30　　日
附錄犯罪科刑法條：
中華民國刑法第339條之4
犯第 339 條詐欺罪而有下列情形之一者，處 1 年以上 7 年以
下有期徒刑，得併科 1 百萬元以下罰金：
一、冒用政府機關或公務員名義犯之。
二、三人以上共同犯之。
三、以廣播電視、電子通訊、網際網路或其他媒體等傳播工具，
    對公眾散布而犯之。
前項之未遂犯罰之。

洗錢防制法第14條
有第二條各款所列洗錢行為者，處 7 年以下有期徒刑，併科新
臺幣 5 百萬元以下罰金。
前項之未遂犯罰之。
前二項情形，不得科以超過其特定犯罪所定最重本刑之刑。